臺灣花蓮地方法院刑事判決　　　　　　　 99年度訴字第243號
公　訴　人　臺灣花蓮地方法院檢察署檢察官
被　　　告　曾永結
選任辯護人　陳清華律師
上列被告因妨害自由等案件，經檢察官提起公訴（99年度偵字第
1267號），本院判決如下：
    主  文
曾永結犯恐嚇危害安全罪，處有期徒刑肆月，如易科罰金，以新
臺幣壹仟元折算壹日；又犯強制罪，處有期徒刑月，如易科罰
金，以新臺幣壹仟元折算壹日；又犯恐嚇危害安全罪，處有期徒
刑肆月，如易科罰金，以新臺幣壹仟元折算壹日；又犯恐嚇危害
安全罪，處有期徒刑伍月，如易科罰金，以新臺幣壹仟元折算壹
日。應執行有期徒刑壹年，如易科罰金，以新臺幣壹仟元折算壹
日。
其餘被訴犯恐嚇危害安全罪部分，無罪。
    事  實
一、曾永結與魏桂香、周碩一（即魏桂香之子）之家族間前因相
    鄰之部分土地所有權歸屬乙事發生糾紛而夙有嫌隙，詎曾永
    結竟基於恐嚇、強制及侵入住宅等犯意，先後於
  (一)民國98年12月25日上午 9時許，在花蓮縣玉里鎮○○路○段
    、民權街交岔口之停車場內，手持一長約60公分之刀子，向
    周碩一恫稱「要給你死」等語，繼而在後追趕之，周碩一因
    而心生畏懼，致生危害於周碩一之安全。
  (二)98年12月25日晚間 8時45分許，在魏桂香、周碩一位花蓮縣
    玉里鎮○○○街51號、53號、55號住宅（起訴書誤載為59號
    ，該三址均有獨立門牌，魏貴香居住在53號，周碩一則居住
    在55號，然三址各有一後門通往後方之對外以圍牆區○○○
    道，並均可共同使用位於51號供停放車輛及擺放物品之倉庫
    ，應整體認係屬一住宅）前，見周碩一欲駕駛車號WV－5709
    號自用小客車 （下稱B車）離去，竟即駕駛其兄曾永樑所有
    之車號5V-5581號自用小客車（下稱B車）自左側上前強行擋
    在 B車前方，致使周碩一無法駕車離開，而以此強暴方式，
    妨害周碩一行使其合法駕駛車輛行駛道路之權利後，旋又另
    行起意，即持上開刀子下車，向已開啟車門正欲下車之周碩
    一恫稱 「要給你死」等語，周碩一見狀即下車往B車後方跑
    ，曾永結隨即持刀在後追趕，致使周碩一心生畏懼，致生危
    害於周碩一之安全。
  (三)而曾永結因在後追趕不及，遂悻然返回並憤而持刀砍擊而毀
    損周得鈺所有，停放在建國五街57號前之車號LE -9598號自
    用小客車車之後擋風玻璃及後行李箱左側板金部位（曾永結
    對此涉有毀損罪嫌部分，經周得鈺於警詢時表明不欲提出告
    訴），迨發現聞訊外出查看之魏桂香後，旋又持刀上前，並
    擅自從建國五街51號前門闖進而無故侵入魏桂香、周碩一上
    開住宅內，繼而持刀作勢砍向魏桂香，魏桂香幸因持棍子抵
    擋而未受傷，惟仍因曾永結持刀揮砍之舉致心生畏懼，致生
    危害於魏桂香之安全；而曾永結旋因飼養在該址內之狗吠叫
    ，始離該該址並駕車離去。
二、嗣經警據報趕往現場處理，並循魏桂香、周碩一所指通知曾
    永結等人前來說明，始查獲上情。
三、案經周碩一、魏桂香訴由花蓮縣警察局玉里分局報告臺灣花
    蓮地方法院檢察署檢察官偵查起訴。
    理  由
壹、證據能力：
一、按被告以外之人於審判外之言詞或書面陳述，除法律有規定
    者外，不得作為證據，刑事訴訟法第159條第1項定有明文。
    所謂「法律有規定者」，係指同法第159條之1至第159條之5
    及第206 條等規定。次按被告以外之人於偵查中向檢察官所
    為之陳述，除顯有不可信之情況者外，得為證據，同法第15
    9條之1第 2項復有明定。所稱「不可信之情況」，法院應審
    酌被告以外之人於陳述時之外在環境及情況，例如：陳述時
    之心理狀況、有無受到外力干擾等，以為判斷之依據，故係
    決定陳述有無證據能力，而非決定陳述內容之證明力（參見
    法院辦理刑事訴訟案件應行注意事項第89點）。經查：就證
    人魏桂香、周碩一、周得全、周仁皇、周得鈺於警詢時向司
    法警察所為之陳述部分，均係本案被告曾永結以外之人於審
    判外之陳述，且辯護人於本院準備程序表示不同意作為證據
    ，本院復查無刑事訴訟法第159條之1至第159條之5例外得作
    為證據之情形，故證人魏桂香、周碩一、周得全、周仁皇、
    周得鈺於警詢時所為之陳述，自不得作為本案認定犯罪事實
    存否之證據，然可作為彈劾證據，用以爭執該證人魏桂香、
    周碩一、周得全等人在檢察官偵查時之訊問及審判中陳述之
    證明力，俾加強證據證明力之真實性。 （最高法院100年度
    臺上字第2446號判決意旨參看）
二、至於證人魏桂香、周碩一、周得全、周仁皇、周得鈺於警詢
    時所為之陳述以外，以下經本院所引用作為認定本案犯罪事
    實存否所憑之非供述證據（包含人證、書證等，詳及下述者
    ），並無證據證明係公務員違背法定程序所取得，與本案亦
    有自然之關聯性，被告及其辯護人於準備程序迄至本案言詞
    辯論終結，均不爭執該等卷證之證據能力或提出關於證據能
    力之聲明異議，且卷內之文書證據，亦無刑事訴訟法第 159
    條之4 之顯有不可信之情況或其他不得作為證據之情形，本
    院認引為證據為適當，是依刑事訴訟法第159 條之4、159條
    之5 等規定，除證人魏桂香、周碩一、周得全、周仁皇、周
    得鈺於警詢時之陳述外，下述認定事實存否所引用之證據方
    法，均應認有證據能力。
貳、有罪部分：
一、訊據被告曾永結矢口否認有何恐嚇及妨害他人行使權利等犯
    行，辯稱：伊於98年12月25日上午 9時許係在臺11線公路寧
    埔段那邊之農地工作，並未在停車場內持刀追砍告訴人周碩
    一；又伊於98年12月25日晚間8時30分許，有駕駛A車經過告
    訴人周碩一前開居所前，伊是要去購物而開車經過，當時周
    碩國及告訴人周碩一就指著伊說「看三小」（臺語），伊就
    回了一句「不然要怎樣」（臺語），接著就離開，因伊車上
    還有載著伊小兒子，沒有理會渠等，並未用車擋住告訴人周
    碩一要開的車去路後持刀追砍之，亦未欲追砍告訴人魏桂香
    而侵入告訴人魏桂香住處，進而持刀揮舞追砍告訴人魏桂香
    云云。經查：
  (一)上揭事實，業據證人即告訴人周碩一、魏桂香於偵訊及本院
    審理時指證歷歷，並有證人魏桂香、周碩一、周德全分別於
    警詢及本院審理時當庭繪置之被告所持刀械圖樣各 1份、警
    員於98年12月25日前往現場處理時所拍攝之現場照片共12張
    ，以及花蓮縣警察局玉里分局100年5月9日玉警刑字第10000
    05587 號函暨檢附之前開建國五路51號、53號、55號居所現
    場平面圖1份、現場照片7張存卷可稽。
  (二)其次，證人周得全於本院審理時，結證稱：98年12月25日當
    天伊位於玉里鎮○○路○段114 號老家有在辦喪事，該址附
    近有一停車場，該日上午9 時許伊在停車場旁早餐店吃早餐
    ，吃完付帳時，就看到被告右手握刀在停車場出現，當時告
    訴人周碩一坐在停車場內一機車上，伊有看到被告與告訴人
    周碩一在對話，但因距離很遠，故其等講什麼伊不知道，然
    當時氣氛不好，感覺被告與告訴人周碩一都有兇臉相向，伊
    認為當時該處有很多人，不會有問題，就離開早餐店，伊沒
    有在現場看到對峙結束，嗣告訴人周碩一回來時有跟伊表示
    被告拿刀嚇他，他會害怕等語，互核與其於偵訊時結證所述
    伊於當日（即98年12月25日）上午9 時許，有在玉里鎮○○
    街與中山路一段之停車場內，當時氣氛很不好，至於被告與
    告訴人周碩一在講什麼，伊沒有聽到，被告當時手上有拿著
    1 把約20至30公分的刀子，不過伊看了一下就走了等情大致
    相符，足認證人即告訴人周碩一於偵訊及本院審理時所證當
    時遭被告持刀追趕一節，已屬信而有徵。雖證人即告訴人周
    碩一於本院審理時，證稱：伊在上開停車場遭被告拿刀追趕
    時，伊叔叔證人周得全並不在場，係事後告知證人周得全等
    語，而證人周得全於本院審理時，固亦證稱當時並未聽到被
    告對告訴人周碩一語出「給你死」等語明確；然證人周得全
    並未在場目睹全程一節，已如上述，即不能以其所證並未聽
    到被告語出「給你死」乙情，認被告當時必無持刀恐嚇並再
    後追趕告訴人周碩一之事實；又該停車場當時有很多人一節
    ，已據證人周得全證述如上，證人即告訴人周碩一於本院審
    理時，復證稱：該停車場係位於市場旁邊，兩邊有很多小吃
    店及飲料店，當時人潮普通，即如往常一般等語。是該停車
    場既係位於商店林立之市場附近，且當時係屬一般市場及商
    店業已開始營業之上午9 時許，足認當時現場已有一定人數
    之民眾往來行走，而當時被告既係持刀面對告訴人周碩一，
    實難期待告訴人周碩一在此氣氛緊繃且人身安危已受威脅之
    情形下，仍有餘力另行查看往來於四週或在旁圍觀之群眾內
    ，有無其認識之親友適在其中；又證人即告訴人周碩一於偵
    訊時，指稱被告於上開停車場內手持之刀子長約20至30公分
    等語，於本院審理時所指該刀子長度，經本院當庭丈量結果
    ，則為66公分，另證人周得全於偵訊時，結證所稱被告於上
    開停車場內所持刀子長度約為20至30公分，於本院審理時所
    指該刀子長度，經本院當庭丈量結果，則為77公分，是證人
    即告訴人周碩一、證人周得全就被告在上開停車場內所持之
    刀子長度，固有先後不一，彼此相異之情形，然被告當時係
    手拿刀子面對告訴人周碩一，現場氣氛不佳，告訴人之人身
    安危已受有威脅乙情，已如上述，一般人以目測方式估計物
    體之大小及長度，本即無法如同持丈量工具實際測量般精準
    ，更無從期待告訴人周碩一在深感恐懼，不知被告下一步會
    有如何之舉止，且與被告相隔一定距離之狀況下，仍有餘裕
    詳細觀察被告所持刀子之長短之細微特徵之可能；另證人周
    得全斯時雖未上前詢問而逕自離去，然現場既有一定之人潮
    ，則證人周得全自忖被告在此情狀下，當不致有何實際行兇
    之舉一節，尚非顯與常情有悖，況證人周得全與被告本為朋
    友，然因其家族與被告間於5、6年前已有土地糾紛而爭執至
    今，期間被告有前來，應係要其家族讓步，且疑有警告意味
    等情，業據證人周得全證述明確，被告亦自承伊與告訴人二
    人家族間前已有土地糾紛遭毆傷之事實（即本院97年度玉簡
    字第83號案件，另證人周得全就此涉有傷害罪嫌部分，業經
    臺灣花蓮地方法院檢察署檢察官以97年度偵續字第55號為不
    起訴處分確定，詳見卷附之上開判決書暨聲請簡易判決處刑
    書及不起訴處分書），則證人周得全因思及此情，故不願出
    面，以避免被告更加氣憤，導致不可收拾等情，更非顯然無
    稽，自不能以上述證人周得全與告訴人周碩一所述不符之事
    實，遽認證人即告訴人周碩一就此部分之指證，有何刻意誇
    大、渲染而顯不可信之處。
  (三)又依卷附之車號LE-9598號自用小客車受損照片 （詳見警卷
    第51、52頁）觀之，受損之二處均係位於該車上方部位，後
    擋風玻璃僅有位於左側一長條狀破裂痕跡，後行李箱左側板
    金部分凹陷處更留有一長條狀之痕跡，均要非遭他車撞擊或
    以鈍器敲打所能產生，而顯係以具有一定質量之長刀或鐵片
    等片狀物品揮砍所致，佐以證人即告訴人魏桂香於本院審理
    時，結證所述係聽聞屋外有叮叮咚咚之敲擊聲，始外出查看
    乙情，足認被告當時確有手持刀子而身處告訴人二人上開住
    處外，並有任意持刀揮砍而毀損上開車輛之事實，而被告斯
    時既有持刀揮砍停放路旁之車輛之異常舉止，自堪想見其當
    時業已因故憤恨難平，足信證人即告訴人周碩一、魏桂香就
    被告於同日晚間8時45 分許，再次持刀恐嚇並在後追趕，迨
    發現證人即告訴人魏桂香外出查看後，另又返回而實施事實
    欄(三)所示犯行之證述，均可採信。且告訴人二人於被告離去
    後，旋即報警處理，則告訴人2 人當時亦已心生恐懼無訛。
  (四)雖證人即告訴人周碩一於本院審理時，就被告於事實欄(二)所
    示持刀追趕之距離，所述不一，就其因此往前逃跑所花費之
    時間，亦容有可疑之處（即10餘公尺而需花費1、2分鐘）；
    然被告持刀下車時，與證人即告訴人間之距離為約4.5 公尺
    一節，業經本院循證人即告訴人周碩一於本院審理時所指予
    以當庭丈量明確，且被告持刀一下車即出言「給你死」，證
    人即告訴人周碩一此時已來不及開車離去，僅能開啟車門下
    車往後逃跑，被告即在後追趕等情，業經證人即告訴人周碩
    一於本院審理時結證明確，而一般人就時間及距離長短之估
    計，本無法如同計時及丈量工具般精確，更無從期待告訴人
    周碩一在突遭此種緊急危難，而必須立即設法保護自己身體
    、生命安全，復在前奔逃，又轉頭查看被告舉止之際，仍有
    餘力自行估計其逃跑之距離及被告追趕歷時為何之可能，遑
    論一般人在遭逢類如此種之情形下，均會產生因極為期待能
    儘快結束脫離危難，致深感歷時許久之心理狀態，自不能憑
    此即認證人即告訴人周碩一就此所證，有何刻意誇大、渲染
    之嫌，進而全盤否認其證述可信性。
  (五)另卷附由警員繪製之現場圖所示告訴人魏桂香當時身處位置
    所在之房屋門牌號碼，固載明為建國五街57號（詳見警卷第
    48頁）；然證人即告訴人周碩一於本院審理時，已結證稱：
    告訴人魏桂香係在伊住處倉庫旁拿棍子，之後因被告持刀欲
    砍告訴人魏桂香，告訴人魏桂香始持棍子與被告對抗，伊住
    處與倉庫係同一地點，即3間相連，被告係走進第1間放車子
    的倉庫，伊等均有出入，伊住第3間，告訴人魏桂香住第2間
    等語明確，並經證人即告訴人魏桂香於本院100年7月14日審
    理時結證確認之；且證人即告訴人周碩一當庭所繪製之住處
    位置及平面圖，經核亦與上開花蓮縣警察局玉里分局100年5
    月9日玉警刑字第1000005587 號函暨檢附之前開建國五路51
    號、53號、55號居所現場平面圖相符，則該三址既均有後門
    可通往後方之對外以圍牆區○○○道，告訴人2 人並均可出
    入而使用位於51號供停放車輛及擺放物品之倉庫，是該三址
    應整體認係屬一住宅無疑；佐以證人即告訴人周碩一於警詢
    時，即已陳稱伊於98年12月25日晚間8 時45分許，係在上述
    建國五街53號前遭被告持刀恐嚇等語（詳見警卷第12頁），
    證人即告訴人魏桂香於警詢時，則陳明被告當時係在建國五
    街53號伊住處對伊恐嚇等語（詳見警卷第20頁），且證人即
    告訴人魏桂香於本院100年2月24日審理時，經提示本院首次
    命警確認而呈送本院之現場位置圖 （詳見本院卷第111頁）
    後，復即證稱：伊係在圖上53號的位置進去聽到聲音，又從
    51號出來看到才拿棍子，伊與被告係在51號內對峙等語明確
    ；證人即告訴人周碩一於本院審理時，經提示上開由警員繪
    製之現場圖後，亦當庭指明應該有3間，警察僅有繪出2間等
    語。相互勾稽以觀，證人即告訴人周碩一、魏桂香 2人就事
    實欄(二)、(三)所指之案發地點，即無重大齟齬之處。至於證人
    即告訴人魏桂香於本院100年1月20日審理時，所證伊住處倉
    庫及房間位置係如上開警察所繪製之現場圖（門牌號碼註記
    為建國路57號），要出去馬路要經過該現場圖上微笑標誌的
    大門才能通到外面云云，則應係因告訴人 2人於警詢時錯誤
    陳述其等居所分別位於建國五街57號、59號，警員則因此誤
    繪上開現場圖，導致告訴人魏桂香於本院100年1月20日審理
    時，亦因該失真之現場圖而有上述錯誤之指述，惟尚不能以
    此即認告訴人 2人就此部分之陳述全盤均不可採信，而遽為
    被告有利之認定。
  (六)末按刑法第306 條之罪，係緣於保障家內和平主義，為貫徹
    人民居住自由，而對無故侵入者明定其處罰，所保護之法益
    乃個人居住場所有不受其他無權者侵入或滯留其內干擾破壞
    權利。而該條所保障之住屋權，乃源於對住屋或其他場所之
    使用權，並不以個人係該房屋或場所之所有權人為限，即對
    該房屋因支配管理監督而對該場所具有使用權者，亦得憑其
    所享有住屋權，對無故侵入者提出訴追。查前開建國五街51
    號之房屋所有權人為證人周德全一節，雖據證人即告訴人魏
    桂香於本院審理時證述明確，然建國五街51號、53號、55號
    三址相連，後方相通，告訴人 2人分別居住在53號、55號，
    其等均有使用51號，應認係同一住宅等情，業經本院認定如
    上，是告訴人2 人之戶籍雖均設於花蓮縣玉里鎮○○路○段
    59 號（詳見告訴人2人之個人戶籍資料表），然其等實際上
    既均有居住在建國五街51號、53號、55號居所，並有使用之
    事實，依上開說明，其等居住在此之自由及住屋權，自應受
    到保護，故告訴人魏桂香就事實欄(三)所示被告無故侵入建國
    五街51號之犯行，核屬刑事訴訟法第232 條所指犯罪之直接
    被害人無疑，是告訴人魏桂香於警詢時對被告提出無故侵入
    住宅之告訴，當屬合法，本院自應依法為實體審理；況一般
    人因工作、就學，甚或避免戶籍地無人設籍遭課徵較高稅金
    等各項原因，導致實際上並未居住在戶籍地，而常年居住他
    處等情，事所常見，則辯護人徒憑告訴人魏桂香係其他房屋
    之所有權人，卻另居住在證人周德全所有之房屋內，認不合
    常理，且告訴人魏桂香並非建國五街51號之所有權人，認無
    告訴權等語，均非的論，尚難遽採。
二、綜上所述，被告上開所辯，均屬飾卸之詞，不足採信，本案
    事證明確，被告各該犯行均堪認定，自應依法論科。
三、核被告就事實(一)部分所為，係犯刑法第305 條之恐嚇危害安
    全罪；就事實(二)部分所為，係犯刑法第304條第1項之強制罪
    、第305條之恐嚇危害安全罪 ；就事實(三)部分所為，則係犯
    刑法第306條第1項之無故侵入住宅罪、第305 條之恐嚇危害
    安全罪。公訴意旨就事實(二)所示被告駕駛 A車在前擋住告訴
    人所駕駛之B車去路部分，雖認係構成刑法第302條第 1項之
    剝奪他人行動自由罪；惟刑法第302條之妨害自由罪 ，既係
    以私行拘禁為其非法剝奪人行動自由之例示，則本罪在性質
    上，其行為自須持續相當之時間，始足當之，倘若其目的在
    使人行無義務之事或妨害他人行使權利，僅有瞬間之拘束，
    則屬同法第304 條之範圍，不構成上開剝奪行動自由罪（最
    高法院75年度臺上字第6857號判決意旨參看）；查被告上開
    駕駛A車阻擋告訴人周碩一所駕駛之B車去路，目的係在持刀
    尋釁，且隨即持刀下車，而告訴人周碩一見狀隨即開啟車門
    下車往後跑等情，業經本院認定如上，是被告此舉固有使告
    訴人周碩一無法駕車離去，而妨害告訴人周碩一得以本其自
    由意志駕駛B 車前往他處之權利，然斯時告訴人周碩一之自
    由及權利僅有瞬間受到拘束及妨害，自難認以達遭到剝奪之
    程度，是公訴意旨就此部分之認定，似有未合，然二者基本
    社會事實同一，公訴人於論告時，亦當庭變更此部分之起訴
    法條如上，本院自無庸再依刑事訴訟法第300 條規定變更此
    部分之起訴法條。又被告就事實(三)部分，係於持刀追砍告訴
    人周碩一不及後，發現告訴人魏桂香持棍子出來觀看，隨即
    持刀追近，且在告訴人魏桂香住處內持刀砍向告訴人魏桂香
    ，而告訴人魏桂香丟下棍子進屋且因所飼養之狗吠叫，旋即
    離去等情，亦經本院認定如上，顯見被告當時係本於欲向告
    訴人尋釁，甚或傷害之單一犯罪決意，而無故侵入住宅後旋
    即持刀揮砍，是被告此部分即係以一行為觸犯上開二罪名，
    為想像競合犯，應從一重之恐嚇危害安全罪處斷；至於被告
    持刀揮砍告訴人魏桂香之恐嚇行為，雖已著手實施其加害告
    訴人魏桂香身體之行為然未遂，是被告已實施之恐嚇行為，
    既尚未產生實害，即無從認其恐嚇行為所產生之危害應為其
    旋即實施，然僅止於未遂而未造成實害之行為所吸收，本院
    亦應就其持刀揮砍告訴人魏桂香之恐嚇行為予以論處，應予
    指明。被告各該恐嚇、強制等犯行間，犯意各別，行為互殊
    ，應分論並罰之。
四、爰審酌被告前僅有於68、81、87年間，因竊盜等案件分別經
    法院判處罪刑確定並執行完畢，此後並無再因犯罪經法院判
    處罪刑確定之紀錄，素行並非惡劣，然僅因與告訴人2 人之
    家族間之土地糾紛，竟率而持刀恐嚇並妨害告訴人周碩一之
    權利行使，致使告訴人深感恐懼，復損及居住安寧，自制能
    力薄弱，兼衡其始終未能與告訴人和解並得宥恕，以及其智
    識程度、生活狀況、否認犯行之犯後態度等一切情狀，分別
    量處如主文所示之刑，並定其應執行之刑，以示懲儆。末按
    於94年2月2日修正公布，95年7月1日施行之刑法第41條第 2
    項原規定：「前項（即易科罰金之折算標準）規定於數罪併
    罰，其應執行之刑未逾6月者，亦適用之。 」該項規定於98
    年1月21日修正為 ：「第1項至第3項規定於數罪併罰，其應
    執行之刑未逾6個月者，亦適用之。」並移列於同條第8項，
    且自98年9月1日起施行；然其中關於數罪併罰，數宣告刑均
    得易科罰金，而定應執行之刑逾6個月者，排除適用同條第1
    項得易科罰金之規定部分，業經司法院大法官會議於98年 6
    月19日，以釋字第662 號解釋宣告自該解釋公布日起失其效
    力；嗣刑法第41條另於98年12月15日修正，同條第8 項修正
    為「第1項至第4項及第7 項之規定，於數罪併罰之數罪均得
    易科罰金或易服社會勞動，其應執行之刑逾6 月者，亦適用
    之。」並自98年12月30日起公布並施行，本院認此乃前述釋
    字第662號解釋之明文化，無庸為新舊法比較 ，應逕予適用
    之，是被告本案各該犯行經本院所分別宣告之刑，既均得易
    科罰金，經本院合併定應執行刑結果，雖已逾有期徒刑 6月
    ，然依前述說明，自應就被告應執行之刑，併諭知易科罰金
    之折算標準；至於公訴人當庭求處被告有期徒刑1年6月，本
    院認略嫌過重，以量處如主文所示之刑為已足，均併此敘明
    之。
五、至於被告本案所持之刀子 1把，並未扣案，被告復否認有何
    持刀之情事，即無證據證明係屬被告所有之物，尚無從依刑
    法第38條第1項第2款、第3 項前段規定宣告沒收之，附此敘
    明。
參、無罪部分：
一、公訴意旨另以：被告曾永結於98年12月25日晚間 9時15分許
    又駕駛本案車輛前往，並在玉里鎮○○○街55號前，作勢衝
    撞適向據報前來之警察說明之告訴人魏桂香、周碩一2人 ，
    致告訴人均心生畏懼，足生危害安全於告訴人2 人，嗣因被
    告發覺警察在旁，而加速逃離，逃離時並撞擊周仁皇所有、
    停放路旁之車號FEX -790號普通重型機車，因認被告此部分
    亦涉有恐嚇罪嫌云云。
二、按犯罪事實應依證據認定之，無證據不得認定犯罪事實；又
    犯罪嫌疑不足者，應為不起訴之處分，刑事訴訟法第154 條
    第2項、第252條第10款，分別定有明文。次按事實之認定，
    應憑證據，如未能發現相當證據，或證據不足以證明，自不
    能以推測或擬制之方法，為裁判基礎；又認定不利於被告之
    事實，須依積極證據，茍積極證據不足為不利於被告事實之
    認定時，即應為有利於被告之認定，更不必任何有利之證據
    ；再刑事訴訟法上所謂認定犯罪事實之積極證據，係指適合
    於被告犯罪事實認定之積極證據而言，雖不以直接證據為限
    ，間接證據亦包括在內，然而無論直接或間接證據，其為訴
    訟上之證明，須於通常一般之人均不致有所懷疑，而得確信
    其為真實之程度者，始得據為有罪之認定；另告訴人之告訴
    ，係以使被告受刑事訴追為目的，是其陳述是否與事實相符
    ，仍應調查其他證據以資審認（最高法院40年臺上字第86號
    、30年上字第816號、29年上字第3105號、76年臺上字第498
    6號、52年臺上字第1300號判例意旨參照）。
三、訊據被告堅決否認有何駕車作勢衝撞告訴人2 人後逃離現場
    之恐嚇犯行，辯稱：伊當時亦有駕駛本案車輛經過，伊開車
    過去係要問告訴人周碩一等人為何要罵伊，伊開的很慢，車
    子剛到而已，周碩國就上前要打伊，伊發現後方向盤一偏就
    撞到機車，而且現場有很多告訴人親屬，所以撞到後才趕快
    跑掉，伊不知警察在場，可能係因撞到機車，車燈短路熄滅
    ，所以才撞到田裡，當時伊頭很痛，車子也發不動，就走路
    回家休息等語。
四、公訴意旨認被告此部分亦涉有恐嚇罪嫌，無非以證人即告訴
    人魏桂香、周碩一2 人之指證、證人曾永樑之證述、發生刑
    案現場圖及現場照片等事證為其論據。經查：
  (一)證人即告訴人魏桂香、周碩一於本院審理時，固均指證被告
    當時確有駕車經過並欲衝撞等情明確，然證人周碩一經質以
    如何肯定被告係要衝撞，而非路過不小心擦撞乙情後，則陳
    稱伊感覺到時，被告已經快撞到伊，被告車子開很快，朝著
    伊等這邊開過來云云，而證人魏桂香經質以被告係開車故意
    要嚇你們，還是只是開車經過乙情後，亦陳稱：伊感覺被告
    係要撞伊等云云，顯見告訴人2 人此部分所指，即均有流於
    個人意見或推測之嫌，已難據此斷定被告確實係駕車欲衝撞
    告訴人2人。
  (一)其次，證人即當時據報到場處理之花蓮縣警察局玉里分局玉
    里派出所警員徐毅承於本院審理時，結證稱：98年12月25日
    晚間約8、9時許，伊有接到有人報警在建國五街59號附近有
    人拿刀在追及毀壞車子的事情，且有提到有人持刀鬥毆，伊
    等共3 位警員都穿制服，開一輛巡邏車過去處理，當時警車
    停放在59號門口，告訴人魏桂香在該址外向伊稱有 1個男的
    即為被告拿刀子要砍她，還有拿刀子砍路邊的自小客車，當
    時有1 輛自小客車係正向行駛往伊等方向開過來，告訴人魏
    桂香就跟伊等警員稱該車即為被告開的車子，且現場道路為
    左、右各1線道，中間是虛線，車道約有6米寬，伊等看到就
    由另2 名同事走到分隔線那邊用手去攔下該車，而該車為了
    閃躲，就撞到機車，因該車速度很快，伊等不敢立即開車追
    ，待撞到機車後，伊等才開巡邏車追，是後來有人跟伊等稱
    有1 台車撞到田裡去，伊等才過去，故被告當時沒有往告訴
    人方向開過去，係伊等要去攔時，被告為了閃躲警員才去撞
    機車；而當時告訴人站的方向跟被告行車方向是逆向，伊有
    聽到被告煞車的聲音，是煞車後失控才撞到機車，若伊與同
    事不攔被告的車，該車行車方向不會撞到伊與告訴人，被撞
    的機車當時停在車道上，沒有其他機車併行，伊當時已經在
    場，機車騎士是停下來問發生什麼事等語明確，證人周碩國
    於警詢時，亦陳明被告第2 次回來時有撞到機車後逃逸之事
    實，則證人周碩國當時確有在場無訛，是被告上開所辯係發
    現證人周碩國後方向盤一偏就撞到機車一節，已屬信而有徵
    。再參以證人徐毅承身為職司偵查犯罪之公務員，復於本院
    審理時到庭具結，以擔保其證言之真實性，諒無虛偽證述而
    刻意迴護被告之必要，是被告所辯並未作勢衝撞告訴人 2人
    等語，堪可採信。
五、是以，依現場照片所示被告所駕駛之A 車於碰撞機車後，機
    車車牌插在A車前保險桿左側附近，以及A車嗣有衝入稻田內
    等情狀觀之，固堪認被告當時駕車及衝撞力道均非低，而被
    告旋即棄車逃逸之舉，雖足啟人疑竇，告訴人2 人因遭逢被
    告所實施之前開經本院認定有罪之恐嚇等犯行後，目睹被告
    駕車再次前來，心生畏懼，而猜測被告駕車欲衝撞一節，固
    亦屬情有可原，然究不能以此遽認被告當時有何蓄意開車衝
    撞告訴人2 人之恐嚇故意及犯行，進而以恐嚇罪嫌相繩之；
    此外，本院綜觀卷內各項資料，亦無其他積極證據，足資補
    強告訴人2 人此部分之指訴，以證明被告確有公訴人所指此
    部分之恐嚇犯行，揆諸前揭法例意旨及說明，此部分既尚未
    達於通常一般之人均不致有所懷疑之程度，而有合理懷疑之
    存在，致使無從形成有罪之確信，即不能證明被告此部分之
    犯罪，自應為無罪判決之諭知。
據上論斷，應依刑事訴訟法第299條第1項前段、第301條第1項，
刑法第304條第1項、第305條、第306條第 1項、第55條前段、第
51條第5款、第41條第1項前段、第8項，刑法施行法第1條之 1，
判決如主文。
本案經檢察官陳鴻濤到庭執行職務
中    華    民    國   100    年    7     月    28    日
                  刑事第四庭  審判長法  官  陳月雯
                                    法  官  戴韻玲
                                    法  官  黃鴻達
以上正本證明與原本無異。
如不服本判決應於收受判決後10日內向本院提出上訴書狀，並應
應敘述具體理由。其未敘述上訴理由者，應於上訴期間屆滿後20
日內向本院補提理由書(均須按他造當事人之人數附繕本)「切勿
逕送上級法院」。
中    華    民    國   100    年    7     月    28    日
                                    書記官
附錄本判決論罪之法律條文：
中華民國刑法第302條
私行拘禁或以其他非法方法，剝奪人之行動自由者，處 5 年以
下有期徒刑、拘役或 3 百元以下罰金。
因而致人於死者，處無期徒刑或 7 年以上有期徒刑，致重傷者
，處 3 年以上 10 年以下有期徒刑。
第 1 項之未遂犯罰之。
中華民國刑法第305條
以加害生命、身體、自由、名譽、財產之事，恐嚇他人致生危害
於安全者，處 2 年以下有期徒刑、拘役或 3 百元以下罰金。
中華民國刑法第306條
無故侵入他人住宅、建築物或附連圍繞之土地或船艦者，處 1
年以下有期徒刑、拘役或 3 百元以下罰金。
無故隱匿其內，或受退去之要求而仍留滯者，亦同。